最  高  行  政  法  院  裁  定
111年度聲再字第145號
聲  請  人  陳文德（被選定人）

            陳金德（被選定人）

上列聲請人因與相對人高雄市政府間徵收補償事件，對於中華民
國111年1月27日本院110年度聲再字第360號裁定，聲請再審，本
院裁定如下：
　　主  文
再審之聲請駁回。
再審訴訟費用由聲請人負擔。
　　理  由
一、按當事人對於本院所為裁定聲請再審，必須原裁定有行政訴
    訟法第273條之情形者，始得為之。
二、緣聲請人因徵收補償事件，提起行政訴訟，經高雄高等行政
    法院105年度訴字第396號判決駁回；復經本院107年度判字
    第347號判決（下稱原確定判決）駁回上訴確定。聲請人不
    服，對之提起再審之訴，經本院以110年度再字第34號裁定
    ，以聲請人本於行政訴訟法第273條第1項第1款事由對原確
    定判決提起再審之訴，應於30日之不變期間內為之，不生發
    生在後或知悉在後之問題，原確定判決於民國107年6月26日
    送達訴訟代理人，聲請人遲至110年8月27日提起再審之訴顯
    已逾期，而裁定駁回再審之訴。聲請人不服，對之提起再審
    之聲請，經本院以110年度聲再字第360號裁定（下稱原確定
    裁定）駁回。聲請人仍不服，以原確定裁定有行政訴訟法第
    273條第1項第1款事由，聲請本件再審。
三、聲請人聲請意旨略以：行政訴訟法第273條第1項第1款知悉
    時間不應限制為裁判送達後30日內，而應以當事人提出知悉
    時間認定，然原確定裁定認聲請人在法院作成判決後30日內
    即可確認有無適用法規顯有錯誤之情事，顯已增加法律所無
    之限制，違反行政訴訟法第189條、第276條第2項及第241條
    之1規定，有適用法規顯有錯誤之情事；土地徵收條例第22
    條並無限制土地之原所有權人必須經過異議、復議之程序始
    可提起訴願，內政部105年6月24日台內訴字第1050420035號
    訴願決定書逕認訴願逾期顯有違行政程序法第24條及訴願法
    第14條規定，而有適用法規顯有錯誤之情事等語。
四、經查：
  ㈠「（第1項）有下列各款情形之一者，得以再審之訴對於確定
    終局判決聲明不服。但當事人已依上訴主張其事由或知其事
    由而不為主張者，不在此限：適用法規顯有錯誤。……」行
    政訴訟法第273條第1項第1款定有明文。惟再審程序乃是要
    求法院廢棄既有之確定裁判，試圖推翻一個已生「既判力」
    之法律狀態，如果再審成立，案件重新審理，原來訴訟活動
    的一切努力即歸於徒勞，並對法律安定狀態的維持形成重大
    衝擊，因此程序上必須慎重為之，現行實證法乃要求先進行
    門檻審查。無法通過門檻者，再審法院即無須進一步對本案
    進行全面重複之實體審理。
  ㈡行政訴訟法第273條第1項第1款所稱「適用法規顯有錯誤」之
    規定，既然作為再審案件之審查門檻，其意義自然應與行政
    訴訟法第243條有關「判決違背法令」之上訴法律審理由（
    包括「不適用法規」或「適用不當」）予以區別，不然當特
    定法院對實證法規範意旨之詮釋如與當事人主觀之認知不符
    時，所有案件均可經由再審程序，輕易跨越再審門檻，由另
    一法院對同一案件進行全面重複之審理，此非再審法制之立
    法本旨。再從前開再審事由與上訴法律審理由之要件用字觀
    之，二者所要求合法門檻亦顯有不同，再審部分所用之文字
    為「適用法規『顯有』錯誤」，而上訴法律審理由之文字僅是
    「不適用法規」或「適用不當」，而不強調其外觀上一望即
    知之顯著性，亦表現出對再審程序開啟之謹慎態度。是所謂
    「適用法規顯有錯誤」，係指原裁判所適用之法規與該案應
    適用之現行法規相違背，或與司法院大法官解釋或大法庭裁
    判意旨有所牴觸者，始足當之。至於法律見解、法律涵攝及
    事實認定之歧異，當事人對之縱有爭執，要難謂為適用法規
    顯有錯誤，而據為再審之理由。
  ㈢經核原確定裁定並無前揭所指適用之法規顯然不合於法律規
    定，或與司法院解釋或大法庭裁判意旨牴觸之情事，故原確
    定裁定尚無本件聲請再審意旨所指行政訴訟法第273條第1項
    第1款有適用法規顯有錯誤之情形。聲請意旨主張：行政訴
    訟法第273條第1項第1款知悉時間不應限制為裁判送達後30
    日內，而應以當事人提出知悉時間認定云云，依前揭之說明
    ，核屬其歧異之法律見解，不能謂為適用法規顯有錯誤。
　㈣又對於法院所為歷次裁判聲請再審，必須其對最近一次之裁
    判具有再審理由者，始得進而審究其前歷次裁判有無再審理
    由，本件聲請人對本院原確定裁定所為再審聲請既無理由，
    自無庸審究其前歷次裁判有無再審理由及是否適用法規顯有
    錯誤，併此指明。
五、據上論結，本件聲請為無理由。依行政訴訟法第283條、第2
    78條第2項、第104條，民事訴訟法第95條、第78條、第85條
    第1項前段，裁定如主文。
中　　華　　民　　國　　111 　年　　5 　　月　　26　　日
                    最高行政法院第二庭
                        審判長法官  帥　嘉　寶　
                              法官　鄭　小　康
                              法官　林　玫　君
                              法官　李　玉　卿
                              法官　洪　慕　芳

以  上  正  本  證  明  與  原  本  無  異
中　　華　　民　　國　　111 　年　　5 　　月　　26　　日
　　　　　　　　　　　　　　　書記官　張　玉　純